【裁判字號】    97,婚,1186
【裁判日期】    980505
【裁判案由】    離婚
【裁判全文】
臺灣高雄地方法院民事判決              97年度婚字第1186號
原      告  甲○○
被      告  乙○○
訴訟代理人  王國政
上列當事人間離婚事件，本院於民國98年4月21日言詞辯論終結
，判決如下：
    主  文
原告之訴駁回。
訴訟費用由原告負擔。
    事實及理由
一、原告主張：兩造於民國68年8 月間結婚，詎被告於89年10月
    間無故離家，並與其他男人同居生活，均未與原告共同生活
    ，迄今兩造分居已逾8 年，兩造間已無夫妻感情可言，無再
    維繫婚姻之可能，且上開事由均可歸責於被告，爰依民法第
    1052條第2 項之規定，請求判准兩造離婚等語。並聲明：（
    一）准原告與被告離婚。（二）訴訟費用由被告負擔。
二、被告則以：伊自89年10月間未與原告共同生活，係因原告酒
    後回家，就會毆打伊，亦會持刀殺伊，故如原告回家時，伊
    即躲到朋友住處，之後搬到伊妹妹住處，當原告不在家時，
    伊就會回家，順便照顧小孩，故分居之事由可歸責於原告等
    語。並答辯聲明：（一）原告之訴駁回。（二）訴訟費用由
    原告負擔。
三、按有難以維持婚姻之重大事由者，雖不符合民法第1052條第
    1 項各款所定原因，夫妻之一方仍可請求離婚，為民法第10
    52條第2 項所明定；此係考量避免婚姻有名無實而陷於形式
    化，遂於離婚事由中採破綻主義之立法，其目的在使夫妻請
    求裁判離婚之事由較具彈性。而所謂「難以維持婚姻之重大
    事由」應以該事由是否致婚姻發生破綻而無回復之希望，即
    於客觀上一般人倘處於該事由之同一處境，是否將喪失維持
    婚姻之意欲而判斷（最高法院87年度台上字第1304號判決亦
    同此意旨）。又該條項但書所謂「難以維持婚姻之重大事由
    應由夫妻之一方負責者，僅他方得請求離婚」乃因如肯定有
    責配偶之離婚請求，無異承認恣意離婚，破壞婚姻秩序，且
    有背於道義，尤其違反自己清白之法理，有欠公允，同時亦
    與國民之法感情及倫理觀念不合。因而，倘該重大事由，夫
    妻雙方均須負責時，應比較衡量雙方之有責程度，僅責任較
    輕之一方得向責任較重之他方請求離婚；如有責程度相同時
    ，雙方均得請求離婚，始屬公允，是責任較重之一方應不得
    向責任較輕之他方請求離婚（最高法院94年度台上字第115
    號判決亦同此意旨）。
四、原告主張被告於89年10月間無故離家，並與其他男人同居生
    活迄今云云，被告對於自89年10月間未與原告共同生活乙節
    固不爭執，惟以前詞置辯。經查，兩造自89年10月間起為共
    同生活，迄今已逾9 年等情，為兩造所不爭執，堪信為真實
    ，足認於客觀上一般人倘處於原告之同一處境，均將喪失維
    持婚姻之意欲，兩造婚姻已發生破綻而無回復之希望，存有
    難以維持婚姻之重大事由。惟證人即兩造之子王國政到庭證
    稱：「（問：有無與父母親同住？）我現與哥哥、弟弟三人
    同住，父親住在外面，沒有與我們同住，母親住在中部做生
    意，我印象中，兩造是在90年間開始只要父親有喝酒，母親
    就不敢回家，母親都是趁父親不在家時才回來，順便照顧我
    們，這種情形到96年，之後兩造就各忙各的，兩造偶而才回
    家，所以兩造從90年間開始就沒有同房。（問：為何父親喝
    酒時，母親不敢回家？）因那時候我們在當兵不在家，父親
    喝完酒後會打母親，而母親白天還要上班，所以母親就不敢
    回家，才在外面過夜；我也有看過父親曾經喝完酒後拿刀作
    勢要殺母親。」等語明確（見本院98年3 月24日言詞辯論筆
    錄），核與被告所辯稱之情節相符，堪信為真實。是兩造分
    居之原因，係因原告對於被告有毆打、持刀恐嚇等家庭暴力
    行為，被告始搬離兩造共同住所地，則兩造分居之事實，應
    係肇因於原告之實施家庭暴力行為，此事由應由原告一方負
    責。至於原告主張被告係在外與其他男子同居云云，徒托於
    空言，未舉證實之，自不足採。
五、綜上所述，兩造已分居逾9 年，足認於客觀上一般人倘處於
    同一處境，均將喪失維持婚姻之意欲，致兩造婚姻發生破綻
    而無回復之希望。惟兩造婚姻之上開破綻，係起因於原告之
    家庭暴力行為，該破綻係可歸責於原告。從而，原告主張依
    民法第1052條第2 項訴請離婚，於法不合，為無理由，應予
    駁回。
六、據上論結，本件原告之訴為無理由，爰依民事訴訟法第78條
    ，判決如主文。
中    華    民    國    98    年    5     月    5     日
                       家事法庭 法  官  邱泰錄
以上正本係照原本作成。
如對本判決上訴，須於判決送達後20日之不變期間內，向本院提
出上訴狀。
中    華    民    國    98    年    5     月    5     日
                                書記官  李冠毅


司法院資訊處製作；財團法人民間司法改革基金會備份。
